臺灣臺南地方法院刑事裁定　　　　　　　　　　　　　九十二年度聲判字第十二號
　　聲　請　人
　　即　告訴人　乙○○
　　被　　　告　甲○○
右列聲請人因告訴被告偽造文書案件，不服臺灣高等法院台南分院檢察署檢察長駁回
再議之處分（九十一年度上聲議字第六八六號），聲請交付審判，本院裁定如左：
    主  文
聲請駁回。
    理  由
一、按告訴人不服上級法院檢察署檢察長或檢察總長認再議為無理由而駁回之處分者
    ，得於接受處分書後十日內委任律師提出理由狀，向該管第一審法院聲請交付審
    判。法院認為交付審判之聲請不合法或無理由者，應駁回之。刑事訴訟法第二百
    五十八條之一、第二百五十八條之三第二項前段，分別定有明文。
二、本件聲請人乙○○以被告甲○○涉犯業務侵占、背信等罪，向臺灣臺南地方法院
    檢察署檢察官提出告訴，經該檢察署檢察官偵查後，於民國九十二年一月十三日
    以九十一年度偵字第七０三八號為不起訴處分後，聲請人不服而聲請再議，經臺
    灣高等法院臺南分院檢察署檢察長認原不起訴處分並無不當，聲請人之再議無理
    由，於九十二年二月二十七日以九十二年度上聲議字第一六０號處分書駁回再議
    之聲請等情，此有九十一年度偵字第七０三八號不起訴處分書及九十二年度上聲
    議字第一六０號處分書附卷可稽。
三、聲請交付審判意旨略以：
  (一)系爭「新中心診所」之實際業務往來、行政事務處理均係由告訴人負責接洽、處
    理，故告訴人為該診所之實際負責人，而證人沈富雄並非負責人，然原不起訴處
    分並未參酌其他證人尤志仁、王金周、陳俊佑、林宗江等人所言，尤其證人尤志
    仁係於八十四年介紹被告至診所服務之廠商，最瞭解當時引介被告至診所上班之
    簽約過程，以及被告簽約對象是否為聲請人，卻僅憑沈富雄一人之證詞，而認定
    該診所之實際負責人為沈富雄。
  (二)又證人沈富雄雖為該診所之出資人之一，但其出資並未達該診所出資額之百分之
    五十，告訴人亦從未曾述及沈富雄之出資達百分之五十乙節，而沈富雄證稱其股
    分佔有百分之五十等語，與事實顯有出入，故原不起訴處分對此認定之所據應屬
    有誤。況沈富雄雖曾於九十年九月二十一日前往該診所，然並未提及解除告訴人
    職務等話題，且證人沈富雄所提之手稿影本一份內容不實，皆不足以認定沈富雄
    曾解除告訴人之職務。
  (三)是以，被告依約自有提供私章、帳戶供新中心診所提領健保給付之義務，加以被
    告亦明知伊係自八十四年十二月起受僱於告訴人，而告訴人是該診所實際負責人
    情況下，要難依非實際負責人沈富雄之指示為由，拒絕提供私章予告訴人以提領
    健保給付。
  (四)再者，被告受委託執行職務，所為之行為應經系爭「新中心診所」所有股東之認
    可，且不能侵害所有股東之權益，今被告單僅憑單一股東沈富雄一人之背書，即
    拒絕提供私章、帳戶供該診所提領健保給付或配合辦理交接手續，導致該診所停
    業。況被告更甚而另行開設名為「懷安內科」之診所，與系爭「新中心診所」從
    事相同性質之醫療服務等行為，並聘僱時係「新中心診所」之員工，又同時將病
    人轉介至「懷安內科診所」，被告此等有損於「新中心診所」之行為，要皆該當
    於刑法背信罪。
  (五)另被告於九十年十月份，意圖為自己不法之所有，未經告訴人同意，擅自委託他
    人取走該診所所有之洗腎機十五臺，今該等機器已不知所在，顯係遭被告所非法
    佔有，被告所為已構成刑法業務侵占罪。
  (六)今原不起訴處分及駁回再議處分，對告訴人所聲請傳喚之證人，或未詢問問題重
    心，或對證人證言置之不理，甚或認定證人未陳述之證言以為事實，且未制止證
    人沈富雄串供之行為，在諸多疑點調查未明情況下，僅僅相信證人沈富雄一人之
    證言，對被告遽為不起訴處分。
  (七)又公訴人認定被告不成立背信等罪嫌而為不起訴處分，主要係依據證人沈富雄之
    證述，惟證人沈富雄於作證前後均未具結，其證詞難認有證據能力，原不起訴處
    分書竟以此為不起訴處分之主要依據，顯有重大瑕疵。故原檢察官所為之不起訴
    處分書及駁回再議均有違誤云云。
四、本院查：
  (一)1.按告訴人不服上級法院檢察署檢察長或檢察總長認再議為無理由而駁回之處分
      者，得於接受處分書後十日內委任律師提出理由狀，向該管第一審法院聲請交
      付審判。法院認為交付審判之聲請不合法或無理由者，應駁回之。刑事訴訟法
      第二百五十八條之一、第二百五十八條之三第二項前段，分別定有明文。
    2.次按民國九十一年二月八日修正公布之刑事訴訟法，新增第二百五十八條之一
      至之四所規定之「交付審判制度」，係對於「檢察官不起訴或緩起訴裁量權」
      制衡之一種外部監督機制，法院僅就檢察官所為不起訴或緩起訴之處分是否正
      確加以審查，以防止檢察機關濫權；然法院並非檢察官之延伸，並不負擔偵查
      之作為，又為避免法官權限之過度擴張，因而壓縮檢察官之控訴權限，甚至形
      成法官兼任檢審角色之「新糾問制」，法院對於聲請交付審判案件之審查，應
      限於檢察官不起訴處分是否違法。質言之，如檢察官係依據刑事訴訟法第二百
      五十二條規定予以不起訴處分者，應審查該處分是否符合該條各款之規定；若
      係依據同法第二百五十三條規定為不起訴處分者，則應審查該處分是否有裁量
      逾越或裁量濫用之情形，若該處分與上開條款規定相符，法院即應依據同法第
      二百五十八條之三第二項前段，以聲請無理由裁定駁回。依此立法精神，同法
      第二百五十八條第三項規定，法院審查聲請交付審判案件時「得為必要之調查
      」，其調查證據之範圍，自應以偵查中曾顯現之證據為限；而同法第二百六十
      條對於不起訴處分已確定或緩起訴處分期滿未經撤銷者，因發現新事實新證據
      ，得再行起訴之規定，其立法理由說明該條所稱不起訴處分已確定者，包括「
      聲請法院交付審判復經駁回者」之情形在內，是以，法院就聲請交付審判案件
      之審查，其調查證據範圍，自更應以偵查中曾顯現之證據為限，不得就告訴人
      新提出之證據再為調查，亦不得蒐集偵查卷以外之證據，否則，將與刑事訴訟
      法第二百六十條之再行起訴規定，混淆不清。
    3.又法院裁定交付審判，即如同檢察官提起公訴使案件進入審判程序，是法院裁
      定交付審判之前提，必須偵查卷內所存證據已符合刑事訴訟法第二百五十一條
      第一項規定「足認被告有犯罪嫌疑」檢察官應提起公訴之情形，亦即該案件已
      經跨越起訴門檻，否則，縱或法院對於檢察官所認定之基礎事實有不同判斷，
      但如該案件仍須另行蒐證偵查始能判斷應否交付審判者，因交付審判審查制度
      並無如同再議救濟制度得為發回原檢察官續行偵查之設計，法院仍應依同法第
      二百五十八條之三第二項前段規定，以聲請無理由裁定駁回。而事實之認定，
      固應憑證據，然所謂證據，係指直接與間接足以證明犯罪事實之一切證據而言
      ，苟檢察官綜合調查所得之各種證據，本於事理之作用得其心證而為事實之判
      斷，自與憑空推測或擬制之情形有別，此項判斷與事理無違，即不容指為違法
      。
  (二)右開聲請交付審判理由之審酌：
    1.關於背信罪部分：
      按刑法上背信罪係以：為他人處理事務，意圖為自己或第三人不法之利益，或
      損害本人之利益，而為違背其任務之行為，致生損害於本人之財產或其他利益
      者，為其構成要件。經查：
      (1)「新中心診所」原名為「中心醫院洗腎室」，係由證人沈富雄、黃志強、吳
        全佑、洪淑慧、傅輝東、沈富雄之二位親戚及告訴人即沈富雄之妹妹乙○○
        等多人共同合夥出資經營，其中沈富雄持有股份超過半數，告訴人則僅佔約
        百分之十之股份，而證人黃志強、吳全佑、洪淑慧係因沈富雄之邀集而參與
        合夥，告訴人僅係由沈富雄委任處理該診所之會計行政事宜，並非實際之負
        責人等節，業據證人沈富雄於偵查中陳述綦詳，核與證人即診所合夥人吳全
        佑、洪淑慧、黃志強等人於偵查中之證述內容相符，復有「中心診所股東持
        股分配表」及存證信函影本一份在卷可資佐證。
      (2)告訴人雖以新中心診所之實際業務往來、行政事務處理均係由伊負責接洽、
        處理為由，而主張伊為該診所之實際負責人云云，然證人即與新中心診所有
        業務往來之廠商賴其興、邱泗釧、王金周、陳俊佑於偵查中均證稱：渠等不
        知道該診所實際負責人是誰，僅係透過告訴人聯絡相關業務及請款等語（見
        臺灣臺南地方法院檢察署九十一年度偵字第七０八三號卷第二二至二四頁及
        第五二頁），是其等證言僅能證明告訴人確實負責新中心診所之財務及處理
        對外購買醫療藥品、器材等業務，惟事業之經營，多採專業分工，分層負責
        之方式，告訴人為診所處理採購、財務等業務，尚不足以證明告訴人即為實
        際負責人，自不足以據此為不利被告之認定。
      (3)參以新中心診所乃一合夥之組織，因合夥之財產不足以清償合夥之債務時，
        各合夥人對於不足之額，須連帶負其責任，衡情合夥人考量是否同意參與合
        夥時首重合夥人間之信任關係，而證人即新中心診所之合夥人吳全佑、洪淑
        慧、黃志強等人於偵查中既證稱其等乃係因沈富雄之邀約而同意合夥，被告
        又係因得知沈富雄為新中心診所之實際負責人始同意受任於新中心診所（此
        業據證人尤志仁、沈富雄於偵查中證述明確），益見證人沈富雄應具有決定
        該診所營運之能力及權限始能獲得合夥人與被告之信任，其證稱：伊為新中
        心診所之實際負責人乙節，堪以採信。
      (4)證人沈富雄於九十年九月二十一日解除告訴人之職務後，被告未再提供私章
        予告訴人使用，而「新中心診所」結束營業後，除支付員工薪資、資遣費及
        一般開銷外，其餘帳目問題，被告均已向證人沈富雄詳細報告，並未有將健
        保給付據為己有之情形等情，亦據證人沈富雄、李瑞仁於偵查中證述明確，
        並有證人沈富雄手稿影本一份在卷可參，是被告辯稱：伊主觀上因認知告訴
        人已為新中心診所之實際負責人沈富雄解除職務，已非新中心診所之人員，
        而拒絕將其個人私章交予告訴人使用乙節，即非無據，自難認其主觀上有何
        損害診所利益或取得不法利益之意圖。
      (5)綜上，被告受新中心診所之實際負責人沈富雄之聘任而擔任新中心診所之醫
        師，負責為病患看診，並因其為新中心診所名義上之負責人，而有提供私章
        、帳戶供診所提領健保給付之義務，而其因「新中心診所」之實際負責人沈
        富雄解除告訴人於新中心診所之職務後，未再提供其私章予告訴人提領該診
        所之健保給付，主觀並無取得不法利益或損害本人利益之意圖，自難以該罪
        相繩。
    2.關於侵占罪部分：
      按刑法上之業務侵占罪，須從事業務之人，意圖為自己或第三人不法之所有，
      變易持有為所有，始克成立。經查：「新中心診所」內擺設之洗腎機十五臺，
      實際上係證人沈富雄於九十年十月間，以書面委託證人李瑞仁前往診所將該批
      機器搬離，進行機器保養及後續處理，並非被告自行將之遷往他處等情，業據
      被告於偵查中供述綦詳，並經證人沈富雄、李瑞仁於偵查中證述明確，且有證
      人沈富雄親筆所寫之授權書、手稿影本各一份在卷可稽。據此，該批洗腎機既
      係證人沈富雄委託證人李瑞仁搬離診所，被告並未將之移置並據為己有或為其
      他不法處分，自不能認為被告有何不法所有意圖及易持有為所有之侵占行為。
    3.另聲請意旨雖以證人沈富雄於作證前後均未具結，其證詞難認有證據能力，檢
      察官引用無證據能力之證人證詞作為不起訴處分書之依據，程序上有重大瑕疵
      云云，惟按認定犯罪事實之證據資料，必須係未經禁止使用，且經嚴格證明之
      合法調查程序後，始能作為裁判之基礎，而調查證據之程序，應於審理期日進
      行，始符合刑事訴訟法之直接審理原則、言詞審理原則、公開審理原則。檢察
      官於偵查階段所蒐集之證據，僅係檢察官為避免濫訴，侵害被告之權益及浪費
      國家司法資源，用以判斷是否足認被告成立犯罪之標準（即是否達到起訴之門
      檻），是證人未經具結之證詞並非不得作為檢察官判斷被告之犯罪嫌疑是否已
      達起訴門檻之依據，聲請人以此指摘檢察官之不起訴處分決定程序上有重大瑕
      疵云云，顯有誤會。
五、綜上所述，原不起訴處分及駁回再議之處分，均已就告訴人所指摘不利被告之事
    證加以調查及斟酌，亦就聲請交付審判各節理由詳敘所憑證據及認定之依據，其
    理由並無違背經驗法則、論理法則之處，本件被告罪嫌由卷內資料為形式上之審
    查，仍未達於起訴之門檻，聲請人所提交付審判理由，均無可採，原不起訴處分
    及駁回再議聲請之處分，認被告罪嫌不足不予起訴，並無不當。此外聲請人未另
    具體指明偵查卷內所存證據，如何已具相當證據足以認定被告有其所指訴應予起
    訴審理之背信及侵占等犯行，而應由本院裁定交付審判，其遽指摘檢察官偵查未
    臻完備，實無理由，本院既認本件無得據以交付審判之事由存在，聲請人聲請交
    付審判，自應予駁回。
六、依刑事訴訟法第二百五十八條之三第二項前段裁定如主文。
中      華      民      國    九十三    年      八      月      十      日
                                  臺灣臺南地方法院刑事第五庭
                                      審判長法  官  陳欽賢
                                            法  官  莊玉熙
                                            法  官  林佩儒
右正本證明與原本無異。
不得抗告。
                                            書記官  廖文靜
中      華      民      國    九十三    年      八      月      十九    日
